臺灣士林地方法院刑事判決　　　　　　　96年度易緝字第16號
公　訴　人　臺灣士林地方法院檢察署檢察官
被　　　告　癸○○
上列被告因詐欺等案件，經檢察官提起公訴（83年度偵字第1275
號、83年度偵字第2989號），本院判決如下：
    主  文
本件免訴。
    理  由
一、公訴意旨略以：被告癸○○與溫聰輝、謝明芬、顧政源、顧
    淑萍、陳莉蕾共同意圖為自己不法之所有，自民國81年2 月
    間起，佯稱渠等承包民航局及華航水電工程，急需現金週轉
    ，分別向己○○、壬○○、乙○○、甲○○、謝美女、丙○○、庚○○、丁○○等詐借新臺幣（下同）近7,000 萬元，
    屆期所交付之支票均未獲兌現；被告癸○○與溫聰輝等人，
    另自81年8 月間起，佯邀戊○○、甲○○、洪素卿、鄭麗娟
    等，加入李佩瑩、羅秋桃任會首之民間互助會，再冒用甲○○、戊○○之名標得會款，旋即避匿不見，至此，甲○○、
    戊○○等人始知受騙。另被告癸○○與溫聰輝、顧政源、謝
    明芬於82年11月11日8 時40分許，在臺北市○○○路○ 段20
    之1 號，共同毆打辛○○○，致其胸部、手掌、足背等多處
    血腫，並提言要殺害其全家，致生危害於辛○○○安全。因
    認被告癸○○涉有刑法第339 條第1 項、第277 條第1 項、
    第305條之罪嫌。
二、按案件時效已完成者，應諭知免訴之判決，並得不經言詞辯
    論為之，刑事訴訟法第302 條第2 款、第307 條分別定有明
    文。次按刑法施行法第8 條之1 規定：於中華民國94年1 月
    7 日刑法修正施行前，其追訴權或行刑權時效已進行而未完
    成者，比較修正前後之條文，適用最有利於行為人之規定。
    又被告癸○○行為後，刑法於94年2 月2 日修正公布，並於
    95年7 月1 日施行。依修正後刑法第2 條第1 項規定：行為
    後法律有變更者，適用行為時之法律。但行為後之法律有利
    於行為人者，適用最有利於行為人之法律。而本件被告行為
    時刑法第80條追訴權之時效期間規定為：「追訴權，因左列
    期間內不行使而消滅：一、死刑、無期徒刑或10年以上有期
    徒刑者，20年。二、3 年以上10年未滿有期徒刑者，10年。
    三、1 年以上3 年未滿有期徒刑者，5 年。四、1 年未滿有
    期徒刑者，3 年。五、拘役或罰金者，1 年。前項期間自犯
    罪成立之日起算。但犯罪行為有連續或繼續之狀態者，自行
    為終了之日起算，」，修正後之刑法第80條則規定為：「追
    訴權，因下列期間內未起訴而消滅：一、犯最重本刑為死刑
    、無期徒刑或10年以上有期徒刑之罪者，30年。二、犯最重
    本刑為3 年以上10年未滿有期徒刑之罪者，20年。三、犯最
    重本刑為1 年以上3 年未滿有期徒刑之罪者，10年。四、犯
    最重本刑為1 年未滿有期徒刑、拘役或罰金之罪者，5 年。
    前項期間自犯罪成立之日起算。但犯罪行為有繼續之狀態者
    ，自行為終了之日起算。」。公訴意旨認本件被告涉犯刑法
    第339 條第1 項之詐欺取財罪、第277 條第1 項之傷害罪及
    第305 條之恐嚇危害安全罪，上開3 罪之法定刑最高本刑分
    別為「5 年以下有期徒刑」、「3 年以下有期徒刑」、「2
    年以下有期徒刑」，是依被告行為時之舊法，上開3 罪之追
    訴時效期間分別為10年、10年、5 年，依新法之追訴時效期
    間則為20年、20年、10年，上開3 罪經比較新、舊法結果，
    被告行為時之舊法對其均較為有利，揆諸前開修正後之刑法
    第2 條第1 項前段之規定，本件均應適用被告行為時之舊法
    。則關於追訴權時效之停止進行，及其期間、計算，並一體
    適用修正前刑法第83條之規定，合先敘明。
三、查本件被告被訴於81年2 月間及81年8 月間涉犯刑法第339
    條第1 項之詐欺罪嫌，於82年11月11日涉犯行法第277 條之
    傷害罪嫌及第305 條之恐嚇罪嫌。上開3 罪依修正前刑法第
    80條第1 項第2 款、第3 款之規定，其追訴權時效期間分別
    為10年、10年、5 年，並自犯罪完成之日起算。本案經公訴
    人於83年1 月27日開始偵查，於83年5 月30日提起公訴，於
    83年6 月8 日繫屬本院，嗣因被告逃匿，經本院於83年8 月
    16日發佈通緝，致審判程序不能開始，有本院刑事卷宗、偵
    查卷宗及通緝書等資料在卷可稽。又依司法院大法官第138
    號解釋及最高法院82年第10次刑事庭會議決議，自本件開始
    偵查日起至發佈通緝前止，追訴權既無不行使之情形，自不
    生時效進行之問題，扣除此項期間，並依修正前刑法第83條
    第3 項之規定，扣除其因通緝致時效停止進行之期間後，被
    告所犯刑法第277 條第1 項傷害罪之追訴權時效，自被告犯
    罪行為終了日之82年11月11日起，加計追訴權時效期間（含
    四分之一停止期間）為12年6 月，再加計追訴權已行使期間
    （自通緝發布日減開始實施偵查日）為6 月19日，追訴權時
    效完成日為95年11月30日，而有關被告另涉犯之刑法第339
    條第1 項詐欺罪及第305 條恐嚇罪部分，依上所述說明與計
    算方式，其追訴權時效亦已完成，惟被告迄今仍未緝獲歸案
    ，其追訴權已因時效完成而消滅，揆諸前揭說明，本件爰不
    經言詞辯論，逕為免訴之諭知。
據上論斷，應依刑事訴訟法第302 條第2 款、第307 條，判決如
主文。
中　　華　　民　　國　　96　　年　　5 　　月　　9 　　日
                  刑事第二庭審判長法  官  謝靜恆
                                  法  官  許碧惠
                                  法  官  高雅敏
以上正本證明與原本無異。
如不服本判決，應於判決送達後10日內，向本院提出上訴狀。
                                  書記官  田瑾俐
中　　華　　民　　國　　96　　年　　5 　　月　　9 　　日
